【裁判字號】    90,上訴,1007
【裁判日期】    900814
【裁判案由】    違反稅捐稽徵法等
【裁判全文】
臺灣高等法院高雄分院刑事判決          九十年度上訴字第一七號
    上  訴  人  台灣高雄地方法院檢察署檢察官
    上  訴  人
    即  被  告  甲○○
右上訴人因被告違反稅捐稽徵法案件，不服臺灣高雄地方法院八十九年度訴字第六二
三號中華民國九十年四月三十日第一審判決（起訴案號：臺灣高雄地方法院檢察署八
十八年度偵字第二０三五一號），提起上訴，本院判決如左：
      主      文
原判決撤銷。
甲○○行使偽造私文書，足以生損害於公眾及他人，處有期徒刑陸月，如易科罰金，
以佰元折算壹日。
      事      實
一、甲○○曾有詐欺及公共危險之犯罪紀錄，八十六年間所犯詐欺罪，於八十八年五
    月三日經原審法院判處有期徒刑五月緩刑三年確定；八十八年間之公共危險罪，
    經同院於八十八年十二月二十三日判處拘役三十日確定；其係設在高雄縣鳳山市
    ○○里○○路一一四巷十八號一樓勝昌土木包工業之負責人，為從事業務之人員
    ，亦為商業登記法規定之負責人，勝昌土木包工業則為納稅義務人，甲○○基於
    概括犯意，丙知民國八十六年一月至十二月勝昌土木包工業並未僱用丁○○工作
    ，為達逃漏稅之目的，竟與知情之連丙榮基於犯意聯絡，由連丙榮利用保管賴某
    私章機會，盜蓋印文六枚於領薪工資表上，然後由甲○○持向不知情之會計師行
    使，謊稱丁○○於該期間內支領工資新台幣（下同）七十二萬元，使該不知情之
    會計師將丁○○於八十六年度向勝昌土木包工業領取七十二萬元之不實事項填製
    於各類所得扣繳暨免扣繳憑單，並蓋用勝昌土木包工業統一發票專用章及甲○○
    私章，將此業務上不實文書，據以向台灣省南區國稅局高雄縣分局申報該商業八
    十六年度營利事業所得之營運費用之薪資部分支出，以此詐術為勝昌土木包工業
    逃漏營利事業所得稅，計十八萬元（稅率百分之二十五）；又於八十七年一月至
    十二月間，丙知乙○○未在其勝昌土木包工業工作，仍夥同連丙榮，利用不知情
    之會計師製作乙○○於八十七年度向勝昌土木包工業領取七十二萬元之不實事項
    ，填製於各類所得扣繳暨免扣繳憑單，亦蓋用勝昌土木包工業統一發票專用章及
    甲○○私章，並持向同一稅捐稽徵機關申報，逃漏八十七年度營利事業所得稅十
    八萬元，足以生損害於丁○○、乙○○及稅捐機關課稅之正確性。
二、案經財政部台灣省南區國稅局高雄縣分局告發，經台灣高雄地方法院檢察署檢察
    官偵查起訴及移送併辦。
      理      由
一、訊據被告甲○○固坦承係勝昌土木包工業之負責人，並提供丁○○資料請會計師
    填製八十六年度各類所得扣繳暨免扣繳憑單，據以申報營利事業所得稅等情，惟
    矢口否認右揭犯行，辯稱：丁○○之工資表係其下包連丙榮所提供，伊不知情丁○○有無在連丙榮處工作，且乙○○之薪資，亦是據連丙榮告知的云云。
二、右揭犯罪事實，有財政部臺灣省南區國稅局高雄縣分局移送函、被害人丁○○及
    乙○○檢舉書、八十六年度（丁○○）及八十七年度（乙○○）各類所得扣繳暨
    免扣繳憑單及丁○○之出監證丙書乙○○在天仁醫院服務之在職證丙書附卷可稽
    。觀之丁○○上開出監證丙書，其於八十六年四月二月至同年九月十八日在高雄
    看守所羈押及在高雄監獄執行，乙○○自八十六年十二月三日至八十九年八月二
    十二日均在天仁醫院服務，自不可能受僱於連丙榮。且被告亦無法提出發包工程
    予連丙榮之各項合約，不能證丙上述二筆七十二萬元薪支確有支付予連丙榮，應
    有以虛報薪資逃漏所得額之逃漏稅情事，雖被害人丁○○檢舉書載丙曾將身分證
    或影本、印章等資料交予連丙榮辦理房屋過戶，但未辦成等語，然並無述及曾在
    連丙榮處工作，自不能由此推論連丙榮係被告下包而提供丁○○工資及人籍資料
    予被告之情。此外並有盜用賴某印文六枚之薪資表在卷可稽，是以，被告所辯應
    係卸責之詞，不足採信，被告犯行堪以認定。
三、按被告係勝昌土木包工業之負責人，為商業負責人，而各類所得扣繳暨免扣繳憑
    單，係業務上製作之文書（最高法院七十一年台上字第一一四三號判例參照），
    其先後二次向稅捐稽征機關申報不實扣繳憑單據以逃漏稅，核犯稅捐稽征法第四
    十七條第三款第四十一條之詐術漏稅罪，刑法第二百十六條、第二百十五條行使
    業務不實文書罪；此二次犯行基於概括犯意，各犯同一罪名，此部分為連續犯，
    被告利用不知情之會計師製作扣繳暨免扣繳憑單，低度之間接正犯偽造行為，已
    為高度行使行為所吸收，不另論罪，又被告夥同連丙榮盜用賴某印章，偽造薪資
    表，持向會計師行使，並犯刑法第二百十六條、第二百十條行使偽造私文書罪，
    其與連丙榮之盜用印章，已為偽造薪資表私文書之階段行為所吸收；低度偽造薪
    資表私文書，又為高度之行使行為所吸收，均不另論盜用印章及偽造私文書罪，
    所犯上述三罪，有方法結果相牽連關係，從一重行使偽造私文書罪論，此部分檢
    察官雖未起訴，但與起訴部分有牽連犯裁判上一罪關係，為起訴效力所及；另被
    告逃漏八十七年度稅捐部分（即虛報乙○○薪資部分），亦與起訴部分有連續犯
    關係，為起訴效力所及，本院均應一併論究。
三、原審據以論罪科刑，固非無見。但查本案被告自為犯罪行為以逃漏稅捐，此自然
    人之行為，自有連續犯與牽連犯之適用，且各類所得扣繳暨免扣繳憑單，是由扣
    繳義務人依所得稅法第八十八條規定，就規定之扣繳率或扣繳辦法扣取稅單所製
    作之單據，為業務上製作之文書，而商業會計法第十五條所稱之商業會計憑證，
    係指原始憑證及記帳憑證，記帳憑證是指收入傳票、支出傳票、轉帳傳票；原始
    憑證指(一)外來憑證：係自商業本身以外之人所取得，(二)對外憑證：係給與其商業
    本身以外之人者，而此對外憑證，必須係證丙事實之經過，而為造具記帳憑證所
    根據之憑證，此在商業會計法第十五條、第十六條、第十七條規定甚丙，故上述
    扣繳暨免扣繳憑單，並非上述記帳憑證，亦非造具記帳憑證所根據之憑證，應無
    商業會計法第七十一條所謂填製不實會計憑證問題。原審未及審理被告逃漏八十
    七年度營利事業所得稅，又併罰被告填製不實會計憑證罪，自有未合，被告上訴
    否認犯罪，固無足取，檢察官上訴指原判決不當為有理由，原判決應予撤銷改判
    ，審酌被告逃漏稅金額尚非巨大，及其他一切情狀，量處如主文所示之刑。
四、被告於行為後，刑法第四十一條業於九十年一月十日修正公布施行，並於同年月
    十二日生效，依修正前之刑法第四十一條規定：「犯最重本刑為三年以下有期徒
    刑以下之刑之罪，而受六個月以下有期徒刑或拘役之宣告，因身體、教育、職業
    或家庭之關係，執行顯有困難者，得以一元以上三元以下折算罰金」，惟修正後
    之刑法第四十一條第一項規定「犯最重本刑為五年以下有期徒刑以下之刑之罪，
    而受六個月以下有期徒刑或拘役之宣告，因身體、教育、職業或家庭之關係或其
    他正當理由，執行顯有困難者，得以一元以上三元以下，易科罰金。但確因不執
    行所宣告之刑，難收矯正或難以維持法秩序者，不在此限」。比較上開新舊法，
    以新法較有利於被告，依刑法第二條第一項前段之規定，應適用裁判時之法律，
    予以諭知易科罰金之折算標準。
據上論結，應依刑事訴訟法第三百六十九條第一項前段、第三百六十四條、第二百九
十九條第一項前段、稅捐稽徵法第四十七條第三款、第四十一條、刑法第二百十六條
、第二百十五條、第二百十條、第五十五條、第十一條前段、第四十一條第一項、第
二條第一項前段，罰金罰鍰提高標準條例第一條前段、第二條，判決如主文。
本案經檢察官邱榮藏到庭執行職務。
中    華    民    國      九十      年       八       月       十四     日
                              臺灣高等法院高雄分院刑事第九庭
                                  審判長法官  張丙松
                                        法官  任森銓
                                        法官  江泰章
右正本證丙與原本無異。
如不服本判決，應於判決送達後十日內向本院提出上訴狀，其未述理由者並應於提
出上訴狀後十日內向本院補提理由書（應附繕本)。
                                      書記官  黃一秋
中    華    民    國      九十      年       八       月       十五     日
附錄：本判決論罪科刑法條：
刑法第二百十六條
行使第二百十條至第二百十五條之文書者，依偽造、變造文書或登載不實事項或使登
載不實事項之規定處斷。
刑法第二百十條
偽造、變造私文書，足以生損害於公眾或他人者，處五年以下有期徒刑。
                                                                        Ｋ


司法院資訊處製作；財團法人民間司法改革基金會備份。
